臺灣臺北地方法院小額民事判決
110年度北小字第4412號
原      告  林育杉
訴訟代理人  郭凱心律師
被      告  李作仁
上列當事人間請求給付費用事件，本院於民國111年3月11日言詞
辯論終結，判決如下：
    主　　　文
被告應給付原告新臺幣76,440元及自民國110年8月17日起至清償
日止按週年利率百分之5計算之利息。
訴訟費用新臺幣1,530元由被告負擔。
本判決第一項得假執行。被告如以新臺幣76,440元為原告預供擔
保後，得免為假執行
    理由要領
一、原告主張伊於民國108年7月間購置門牌號碼臺北市○○區○○○
    路0段0○0號5樓房地（下稱系爭5樓房屋）作為事務所之用，
    購置後委請訴外人佳築工程設計有限公司（下稱佳築公司）
    之負責人陳錫泉設計並包攬系爭房地之室內裝潢工程，自10
    8年10月9日起施工至109年1月2日完成並取得建築物室內裝
    修合格證明。詎陳錫泉於施作期間之108年12月7日發現系爭
    5樓房屋整個東側牆面天花板暨內部均有漏水情事，經聯繫
    防水師傅查明係樓上即被告所有之門牌號碼臺北市○○○路0段
    0○0號6樓房屋（下稱系爭6樓房屋）所造成。嗣經被告同意
    於109年1月2日進入系爭6樓房屋東側牆面其中1半進行處理
    ，該次防水暨修復漏水費用共新臺幣（下同）36,750元。另
    一半即被告臥室處經系爭大樓主任委員協調，於109年12月2
    8日、110年1月20日經施工後漏水情形已獲得明顯改善，此
    次費用共39,690元，以上合計76,440元，惟被告不願支付等
    情，業據原告提出伊與陳錫泉間LINE對話紀錄、109年1月17
    日、109年11月26日與110年7月30日佳築工程設計有限公司
    結算單、通知函、匯款單等件影本為證（卷第15-50頁）。
    被告雖以其同意原告派工進入被告住處為第一次施工前，原
    告曾保證只要能施工，一切費用由原告負責，其方同意原告
    派工進入被告住處施工，且通知時僅說要到後陽台施工，但
    施工時臨時要求進入房間，因房間雜亂，故與原告派來之施
    工人員討論等臥室後方外牆確定有漏水狀況再來補救，並非
    不讓原告施工人員進入施工。第二、三次施工是在原告發現
    房間也有漏水狀況，故要求至系爭6樓房間外牆施工，被告
    乃配合，係因原告答應會負擔全部費用，豈料原告反悔竟要
    求被告負擔第二、三施工費用，因被告不同意，原告更憤而
    要求第一次施工費用。且本件漏水原因很可能為原告裝修期
    間拆除舊裝潢，敲掉原牆壁、裝設新鋁窗、以及安裝新裝潢
    等工作造成，不一定為系爭6樓房屋外牆漏水所致等語置辯
    ，惟查：
(一)本件原告於108年間購買系爭5樓房屋後，委請訴外人佳築公
    司為室內裝修，於裝修過程中之108年12月7日發現天花板、
    內牆滲漏水，經被告同意於109年1月2日至被告系爭6樓房屋
    後陽台施工防水工程，當日於系爭6樓外牆後陽台左半部施
    工完成，未就系爭6樓後陽台右半部外牆施工。嗣原告於109
    年11月間發現系爭5樓房屋有漏水狀況，漏水處位於系爭6樓
    房屋後陽台外牆未為防水施工下方，經被告同意於109年12
    月28日、110年1月20日於系爭6樓房屋後陽台右半部為防水
    工程，於完成上開系爭6樓房屋後陽台防水工程後，系爭5樓
    房屋目前無漏水狀況，原告因此支出系爭6樓房屋後陽台防
    水工程費用76,440元等情，業據原告提出其與佳築公司負責
    人陳錫泉之line對話紀錄、照片、估價單等件為證（卷第15
    至43、49至50頁），且為被告所不爭執，堪信為真。被告雖
    否認系爭5樓房屋漏水係因其系爭6樓房屋外牆滲漏水所致，
    然由原告所提上開line對話內之漏水照片觀之（卷第18、19
    28、31頁），於系爭6樓房屋後陽台外牆為防水工程前，系
    爭5樓房屋確有漏水狀況，至系爭6樓房屋後陽台外牆防水工
    程全部完成後，系爭5樓房屋才無漏水狀況，堪認系爭5樓房
    屋漏水狀況與系爭6樓房屋後陽台外牆未為防水工程有關，
    被告上開所辯，尚不足採。
(二)被告另抗辯因原告同意負擔全部防水工程費用，其方同意原
    告派員進入系爭6樓房屋施工云云，然此為原告所否認，而
    參諸原告於109年12月26日信函通知被告將於同年月28日施
    工時，於該信函中並稱「因連日大雨以致我辦公室的漏水情
    形更為嚴重…而有併予回復原狀之必要，如因此有追加款項
    之部分，將再為通知」等語（卷第41頁），如原告同意負擔
    全部費用者，當無告知被告追加款項之必要，而被告亦不能
    就此部分提出證據證明，是被告此部分抗辯，亦非可採。
(三)復查就系爭5樓、6樓房屋後陽台外牆是否屬公共設施，而應
    由管理委員會維修，春秋大廈住戶管理規約並無明文約定，
    僅於第2條第5項約定「大廈公共設施維護、更新及管理人員
    薪資等經費，由全體住戶按月繳納」，而證人林錫欽證稱：
　　伊於108年11月27日起迄今，為唐埕公寓大廈管理維護有限
    公司派駐於春秋大廈服務之人，受命於管理委員會的決策或
    主任委員交辦，執行日常迎賓、大廈清潔、安全管理工作。
    春秋大廈臨忠孝東路、基隆路、忠孝東路5段15巷及防火巷
    的外牆（卷第137頁），外圍的部分，管委會確實有維護，
    但防火巷與中庭中間是壹個柵欄，在中庭是每一戶的後陽台
    ，後陽台的外牆是住戶自己維護。有住戶會在後陽台外牆寫
    上私人產物請勿吊掛任何物品（卷第135頁），住戶認為這
    邊的外牆是他們的專有部分，且多數住戶會將後陽台外推，
    是基於認為屬專有部分，所以可以外推。被告曾來找伊說過
    在伊任職前，春秋大廈靠中庭的外牆、女兒牆有做過防水工
    程的事，伊有找資料但找不到，伊不知道這件事，有去請教
    前任的主委及現任的管理委員，他們說不記得等語（卷第12
    3至126頁），堪認本件系爭5樓、6樓房屋臨中庭之後陽台外
    牆應由各區分所有權人自行維修。被告抗辯春秋大廈管理委
    員會曾就該後陽台外牆為防水工程云云，尚不能證明，亦不
    足為有利於被告之認定。
(四)按無法律上之原因而受利益，致他人受損害者，應返還其利
    益。雖有法律上之原因，而其後已不存在者，亦同。不當得
    利之受領人，除返還其所受之利益外，如本於該利益更有所
    取得者，並應返還。但依其利益之性質或其他情形不能返還
    者，應償還其價額。民法第179條、第181條分別定有明文。
    查，本件原告所進行之系爭6樓房屋後陽台外牆防水工程係
    屬被告應維護之部分，經由原告僱工為修繕後，使該外牆具
    有防水之功能，可認被告因此受有防水工程修繕之利益，是
    以原告自得請求被告返還所受之利益，而其應返還利益之價
    額部分，業據原告提出估價單為憑（卷第33至43頁），是原
    告請求被告返還76,440元之不當得利，為有理由，應予准許
    。
二、綜上，原告依不當得利法律關係，請求被告給付原告76,440
    元，及自起訴狀繕本送達翌日即110年8月17日起至清償日止
    ，按週年利率5%計算之利息，為有理由，應予准許。至原告
    雖併主張依侵權行為之法律關係為請求，然其已表明就所主
    張之請求權擇一判決，是就此部分請求權，即無庸再加審認
    ，附此敘明。
三、本件事證已臻明確，兩造其餘攻擊防禦方法，於本判決結果
    不生影響，爰不一一論述，併此敘明。
四、本件係就民事訴訟法第436條之8適用小額訴訟程序所為被告
    敗訴之判決，依同法第436條之20規定，應依職權宣告假執
    行，並依同法第436條之23準用第436條第2項，適用同法第3
    92條第2項規定，依職權宣告被告如以主文第3項所示金額為
    原告預供擔保，得免為假執行。
五、訴訟費用負擔之依據：民事訴訟法第78條。本件訴訟費用額
    ，依後附計算書確定如主文所示金額。
中　　華　　民　　國　　111 　年　　3 　　月　　25　　日
　　　　　　　　　臺灣臺北地方法院臺北簡易庭
　　　　　　　　　　　　　　　法　官　蔡玉雪
以上正本證明與原本無異。
如不服本判決，須以違背法令為理由，於判決送達後20日內向本
庭提出上訴狀（應按他造當事人之人數附繕本）；如委任律師提
起上訴者，應一併繳納上訴審裁判費。
中　　華　　民　　國　　111 　年　　3 　　月　　25　　日
　　　　　　　　　　　　　　　書記官　陳黎諭
計   算   書：
項　　　　目　　　　　　金額（新臺幣）　　備　　註
第一審裁判費　　　　　　1,000元
證人日、旅費              530元
合　　　　計　　　　　　1,530元

附錄：
一、民事訴訟法第436條之24第2項：
　　對於小額程序之第一審裁判上訴或抗告，非以其違背法令為
    理由，不得為之。
二、民事訴訟法第436條之25：
　　上訴狀內應記載上訴理由，表明下列各款事項：
    ㈠原判決所違背之法令及其具體內容。
    ㈡依訴訟資料可認為原判決有違背法令之具體事實。